【裁判字號】    89,自,243
【裁判日期】    890501
【裁判案由】    詐欺
【裁判全文】
台灣台中地方法院刑事判決                          八十九年度自字第二四三號
    自  訴  人  大和機車出租有限公司  設台中縣大里市○○路○段八０四號
    代  表  人  余長榮
    代  理  人  甲○○
    被      告  乙○○
右列被告因詐欺案件，經自訴人提起自訴，本院判決如左：
    主  文
乙○○意圖為自己不法之所有，以詐術使人將本人之物交付，處有期徒刑伍月。
    事  實
一、乙○○明知其財務困難，並無支付之能力，竟意圖為自己不法之所有，於民國八
    十八年八月二日，佯以動產擔保交易附條件買賣之方式，向大和機車出租有限公
    司（以下簡稱大和公司）購買車牌號碼ＹＩＮ－四八○號重型機車乙輛，而與大
    和公司簽訂附條件買賣契約，為動產擔保交易之債務人，約定總價金為新台幣（
    下同）七萬七千零四十元，自八十八年九月六日起分十二期給付，每月一期，每
    期應付六千四百二十元，並約定標的物存放地點為台中市縣○里市○○路○段九
    十一巷四十七弄十號，在價金未付清之前，標的物所有權仍屬於出賣人所有，買
    受人僅得依約占有使用，不得任意遷移、出賣、出質、移轉或為其他處分，致大
    和公司陷於錯誤以為其有能力購買，於乙○○給付訂金三千元後即將上開機車交
    付乙○○占有使用，詎乙○○於取得標的物後，即意圖為自己不法之利益，旋於
    約定之第一期款付款期日屆至前之八十八年八月三十日，將上開機車遷移典當出
    質於他人，而乙○○嗣除給付二期分期款外，即拒不付款，致大和公司追索無著
    受有損害。
二、案經自訴人大和機車出租有限公司提起自訴。
    理  由
一、訊據被告乙○○固坦承有向告訴人大和公司以動產擔保交易附條件買賣之方式，
    買受上揭機車並旋將之出質典當予他人及嗣僅付款二期，餘款均未給付等事實，
    惟矢口否認有何詐欺之犯行，並辯稱：是因家裡需用錢才將機車典當，並非蓄意
    詐欺云云。經查，被告係於八十八年八月二日以動產擔保交易附條件買賣之方式
    ，向告訴人購買機車，並約定分十二期給付價金，第一期付款期日為八十八年九
    月六日，而被告於取得上開機車後，旋於第一期款付款期日屆至前之八十八年八
    月三十日，即將上開機車遷移典當出質於他人，且被告應付之第一期款係延至八
    十八年十一月份方為給付等情，業據被告供明在卷，核與告訴人之代理人甲○○
    指訴之情節相符，並有買賣契約書及當票各乙紙在卷可資為證，被告於購買上開
    車輛時，如有付款之能力，當無於購入上開機車後，旋於第一期付款期限屆至前
    即將上開機車出質典當予他人之理，其後復未能依約按時給付期款，而被告將上
    開機車出質之時間，距被告與告訴人締約購買上開機車之時間，相距未及一個月
    ，被告復未能述明在該短時期內，其經濟狀況有何不能預期之重大惡化事由，僅
    泛稱家中需要用錢云云，足見被告於與告訴人締約購買上開機車時，其經濟狀況
    已甚為困窘，並無資力按期支付購車款，而被告就其自身之經濟狀況斷無不知之
    理，其明知無資力付款，猶佯以動產擔保交易附條件買賣之方式，向告訴人購入
    上開機車後旋將之出質他人，被告之主觀上自始即有詐欺之不法意圖甚明，被告
    辯稱非蓄意詐欺云云，委不足採。本件事證明確，被告犯行洵堪認定。
二、核被告乙○○所為係犯刑法第三百三十九條第一項之詐欺取財罪及動產擔保交易
    法第三十八條之將標的物出質罪。被告將上開機車典當出質於他人，其出質行為
    本質上即含有遷移性質，就該遷移行為自應包含於出質行為內，而為出質行為所
    吸收，不另論罪。又被告以訂立附條件買賣契約後將收受之上開機車出質為方法
    達成詐欺之目的，兩罪間有方法結果之牽連關係，依刑法第五十五條規定應從較
    重之詐欺罪處斷。爰審酌被告犯罪之目的、動機、手段、所生危害，及其犯後態
    度等一切情狀，量處如主文所示之刑。
據上論斷，應依刑事訴訟法第三百四十三條、第二百九十九條第一項前段，刑法第十
一條前段、第五十五條、第三百三十九條第一項，動產擔保交易法第三十八條，罰金
罰鍰提高標準條例第一條前段，判決如主文。
中        華        民        國    八十九    年    五    月    一      日
                                臺灣臺中地方法院刑事第二庭
                                    法  官  呂  麗  玉
右正本證明與原本無異。
如不服本判決，應於判決送達後十日內向本院提出上訴狀，上訴於臺灣高等法院臺中
分院( 須附繕本 )。
                                    書記官
中    華    民    國      八十九      年       五      月     一    日
附論罪科刑法條：
刑法第三百三十九條
意圖為自己或第三人不法之所有，以詐術使人將本人或第三人之物交付者，處五年以
下有期徒刑、拘役或科或併科一千元以下罰金。
以前項方法得財產上不法之利益或使第三人得之者，亦同。
前二項之未遂犯罰之。
動產擔保交易法第三十八條
動產擔保交易之債務人，意圖不法之利益，將標的物遷移、出賣、出質、移轉、抵押
或為其他處分，致生損害於債權人者，處三年以下有期徒刑、拘役或科或併科六千元
以下之罰金。


司法院資訊處製作；財團法人民間司法改革基金會備份。
